【裁判字號】    90,判,1616
【裁判日期】    900907
【裁判案由】    廢棄物清理法
【裁判全文】
最  高  行  政  法  院  判  決                    九十年度判字第一六一六號
    原      告  甲○○
    被      告  臺南縣新市鄉公所
    代  表  人  林慶鎮
右當事人間因廢棄物清理法事件，原告不服臺灣省政府中華民國八十八年十二月二十
三日八八府訴字第一六二五九○號再訴願決定，提起行政訴訟。本院判決如左：
    主  文
原告之訴駁回。
訴訟費用由原告負擔。
    事  實
緣原告所有坐落臺南縣新市鄉○○段四二八號土地，經被告所屬人員於民國八十八年
二月三日前往稽查時，發現該土地上遭傾倒大量廢棄物。被告遂認原告違反廢棄物清
理法第二十條規定而予以告發，並以八十八年二月十一日八八所清字第一七六六號處
分書通知單，依同法第二十七條核處罰鍰五萬元折合新臺幣十五萬元。原告不服，提
起一再訴願，遞遭決定駁回，遂提起行政訴訟。茲摘敘兩造訴辯意旨於次：
原告起訴意旨略謂：一、原告係一農民，並非廢棄物清除、處理機構，以經營廢棄物
之貯存、清除或處理業務者，被告依廢棄物清理法第二十條及同法第二十七條規定，
裁處原告以最高額罰鍰五萬元折合新臺幣十五萬元，不僅有處罰之當事人不適格之違
法，且亦過苛。二、早期，原告擬將魚塭填平，乃找來填土者傾到廢土，卻遭被告處
罰鍰四百元，故原告依照環保單位之指示，圍上錏管及鐵鍊，設置阻止他人入內傾倒
垃圾之設施，惟遭不法之傾倒者破壞，有被告稽查時之相片可證，是原告亦為受害者
。三、今原告在入口處挖掘一大水溝，以示阻止他入再進入傾倒垃圾之決心，原告並
無違規之行為，亦已盡防止他人傾倒之注意，請判決撤銷一再訴願決定及原處分等語
。
被告答辯意旨略謂：一、被告於八十七年一月十六日在系爭土地上查獲車號ＸＪ－八
三○大貨車傾卸廢棄物掩埋，有佐證照片附訴願卷可稽，並依法告發處分貨運行及原
告，貨運行及原告於法定期間未提起訴願，並向被告完繳罰鍰，足認原告及貨運行對
於處分事實並無異議。又八十八年二月三日有民眾檢舉原告於被告所轄豐華看西段四
二八號土地焚燒且屯積廢棄物，經被告現勘採證屬實（佐證相片已提訴願會），乃依
廢棄物清理法第二十條規定告發並依同法第二十七條處以罰鍰五萬元，並無不當。二
、原告於八十七年二月十六日遭被告處分後，應善盡管理義務及責任，並非假以形式
上設立錏管及鐵鍊圍住，而放任不管任人傾卸廢棄物。又該土地原係池塘地，原告擬
以廢土填平耕作，但依佐證相片顯示，係以廢棄物填平，再行覆土，顯有貯存廢棄物
。又八十七年二月十六日經被告第一次告發，池塘地明顯存在，但於八十八年二月三
日現場勘查時，該池塘魚塭已不復見，顯於期間有繼續貯存廢棄物以填平池塘之行為
，故依廢棄物清理法第二十條「公、民營廢棄物清除、處理機構經營廢棄物之貯存、
清除或處理業務，應列明專業技術人員與貯存清除、處理之工具、方法、設備及場所
，向地方主管機關申請核發許可證。但從事有害事業廢棄物之貯存、清除或處理者，
地方主管機關應先報請中央主管機關核准，始得發給許可證」認定予以告發，應無不
妥。三、原告陳述係遭不法業者違法傾倒廢棄物，試問若此，私有池塘窪地豈非均為
不法業者傾棄廢棄物對象，又如遭不法業者傾倒廢棄物，何來覆土，整地，理應垃圾
堆積如山，無人整理。再者，第一次告發至第二次告發相距一年，期間係何人填平整
地。四、又原告入口處挖掘大水溝阻止他人進入系爭土地，僅為事後改善行為，與告
發處分前行為應無關連。綜上，請判決駁回原告之訴等語。
    理  由
按「公、民營廢棄物清除、處理機構經營廢棄物之貯存、清除或處理業務，應列明專
業技術人員與貯存、清除、處理之工具、方法、設備及場所，向地方主管機關申請核
發許可證。但從事有害事業廢棄物之貯存、清除或處理者，地方主管機關應先報請中
央主管機關核准，始得發給許可證。」「公、民營廢棄物清除、處理機構，違反第二
十條規定者，處二萬元以上五萬元以下罰鍰，並制止其營業」為廢棄物清理法第二十
條及同法第二十七條所明定。依上開規定，凡經營廢棄物清除、處理之公、民營業者
，未經地方主管機關核發許可證而擅自從事經營廢棄物貯存、清除或處理業務者，均
為處罰之對象，而不以業經申請登記者為限。本件原告所有坐落臺南縣新市鄉○○段
四二八號土地，被告人員於八十八年二月三日前往稽查時發現系爭土地上遭傾倒大量
廢棄物，核已違反廢棄物清理法第二十條規定而予以告發，並以八十八年二月十一日
八八所清字第一七六六號處分書通知單依同法第二十七條核處罰鍰五萬元折合新臺幣
十五萬元。原告不服，循序提起行政訴訟，主張：原告係一農民，並非廢棄物清除、
處理機構以經營廢棄物之貯存、清除或處理業務者，被告依廢棄物清理法第二十條及
同法第二十七條規定，裁處原告以最高額罰鍰五萬元折合新臺幣十五萬元，不僅有處
罰之當事人不適格之違法，且亦過苛。再者，原告早期擬將魚塭填平，乃找來填土者
傾到廢土，卻遭被告處罰鍰四百元，故原告依照環保單位之指示，圍上錏管及鐵鍊，
設置阻止他人入內傾倒垃圾之設施，惟遭不法之傾倒者破壞，有被告稽查時之相片可
證，是原告亦為受害者。而今原告在入口處挖掘一大水溝，以示阻止他入再進入傾倒
垃圾之決心，原告並無違規之行為，亦已盡防止他人傾倒之注意云云。經查，本件系
爭土地原為一池塘，依原告所附及被告稽查時之相片觀之，系爭土地上之池塘現已填
平而不復存在，且被告人員先於八十七年二月十六日於系爭土地當場查獲ＸＪ－八三
○號大貨車正從事傾倒廢棄物行為，而對原告（地主）及貨運行予以告發並處罰鍰四
百元在案。嗣後系爭土地仍遭人傾倒大量廢棄物後再覆土整地，以致將池塘填滿，如
係遭人偷倒，則不可能覆土並整地，是原告所訴遭人傾倒廢棄物，其已盡防止之注意
義務云云，顯與常情有悖而不可採。次查以廢棄物將池塘填平亦非一朝一夕可成，顯
已持續相當時日，有現場相片在卷可按，故被告認原告係經營廢棄物之貯存、處理而
依首揭規定予以處罰，並無不合。至原告於入口處挖掘一大水溝以阻止他人進系爭土
地，僅為被告發後之改善行為，仍不得主張作為免罰之依據。綜上，原告所訴核無可
採。從而本件原處分斟酌原告違章情節不輕，科處原告五萬元（新台幣十五萬元）罰
鍰，暨一再訴願決定遞予維持，均無不合。原告起訴意旨請求撤銷，為無理由，應予
駁回。
據上論結，本件原告之訴為無理由，爰依行政訴訟法施行法第二條、行政訴訟法第九
十八條第三項前段，判決如主文。
中    華    民    國      九十      年      九        月      七        日
                    最 高 行 政 法 院  第 一 庭
                                審 判 長 法  官      黃  綠  星
                                         法  官      彭  鳳  至
                                         法  官      蔡  進  田
                                         法  官      黃  璽  君
                                         法  官      廖  宏  明
右  正  本  證  明  與  原  本  無  異
                                         法院書記官  彭  秀  玲
中    華    民    國      九十      年      九        月      七        日


司法院資訊處製作；財團法人民間司法改革基金會備份。
